臺灣新北地方法院民事裁定 
111年度消債職聲免字第122號
聲  請  人
即  債務人  張宇光  
代  理  人  許名志律師
相  對  人
即  債權人  凱基商業銀行股份有限公司


法定代理人  龐德明  


相  對  人
即  債權人  元大商業銀行股份有限公司

法定代理人  翁健    
代  理  人  黃勝豐  
相  對  人
即  債權人  永豐商業銀行股份有限公司                                          設臺北市○○區○○○路0段00號
法定代理人  曹為實  
代  理  人  呂亮毅  
相  對  人
即  債權人  滙誠第二資產管理股份有限公司

法定代理人  莊仲沼  


相  對  人
即  債權人  勞動部勞工保險局

法定代理人  陳琄    
上列當事人因聲請消費者債務清理免責事件，本院裁定如下：
    主  文
債務人張宇光應予免責。
    理  由
一、按法院為終止或終結清算程序之裁定確定後，除別有規定外
    ，應以裁定免除債務人之債務；法院裁定開始清算程序後，
    債務人有薪資、執行業務所得或其他固定收入，扣除自己及
    依法應受其扶養者所必要生活費用之數額後仍有餘額，而普
    通債權人之分配總額低於債務人聲請清算前2年間，可處分
    所得扣除自己及依法應受其扶養者所必要生活費用之數額者
    ，法院應為不免責之裁定，但債務人證明經普通債權人全體
    同意者，不在此限；債務人有下列各款情形之一者，法院應
    為不免責之裁定，但債務人證明經普通債權人全體同意者，
    不在此限：一、於7年內曾依破產法或消費者債務清理條例
    規定受免責；二、故意隱匿、毀損應屬清算財團之財產，或
    為其他不利於債權人之處分，致債權人受有損害；三、捏造
    債務或承認不真實之債務；四、聲請清算前2年內，因消費
    奢侈商品或服務、賭博或其他投機行為，所負債務之總額逾
    聲請清算時無擔保及無優先權債務之半數，而生開始清算之
    原因；五、於清算聲請前1年內，已有清算之原因，而隱瞞
    其事實，使他人與之為交易致生損害；六、明知已有清算原
    因之事實，非基於本人之義務，而以特別利於債權人中之1
    人或數人為目的，提供擔保或消滅債務；七、隱匿、毀棄、
    偽造或變造帳簿或其他會計文件之全部或一部，致其財產之
    狀況不真確；八、故意於財產及收入狀況說明書為不實之記
    載，或有其他故意違反消債條例所定義務之行為，致債權人
    受有損害，或重大延滯程序，消費者債務清理條例（下稱消
    債條例）第132條、第133條、第134條分別定有明文。準此
    ，消債條例規定之清算制度，實質上為破產法上破產之特別
    程序，其目的在於使債權人獲得公平之受償，避免債務人遭
    受多數債權人個別對其強制執行，而無法重建經濟，以使債
    務人得有更生之機會，防止社會經濟發生混亂。是以清算制
    度並非在使債務人恣意消費所造成之債務，轉嫁予債權人負
    擔，債務人如無不免責之事由存在，法院即應為免責之裁定
    。
二、聲請人即債務人前曾於民國103年11月間向本院聲請消費者
    債務清理之前置調解，於調解不成立後，經本院以104年度
    消債更字第309號裁定自104年11月10日開始更生，並由本院
    司法事務官以104年度司執消債更字第312號裁定認可債務人
    所提之更生方案，嗣聲請人主張其有不可歸責於己之事由，
    致履行更生方案有困難而毀諾，並遭債權人強制執行，而於
    110年5月10日向本院聲請清算，經本院以110年度消債清字
    第109號裁定聲請人自110年9月8日開始清算程序，並命司法
    事務官進行本件清算程序，業經本院核閱110年度消債清字
    第109號卷無訛。又聲請人名下僅銀行存款新臺幣（下同）1
    15元，有全國財產稅總歸戶財產查詢清單、法務部高額壽險
    資訊連結作業查詢結果表、資產表、銀行存摺明細可稽，堪
    認聲請人之財產不敷清償財團費用、財團債務、法律行為經
    撤銷或契約經終止或解除後所應負之償還義務、裁定開始清
    算程序前6個月內本於勞動契約所積欠之工資。復經本院函
    詢債權人就終止清算表示意見，無人表示反對等情，業據本
    院核閱110年司執消債清字第187號卷無訛。是依消債條例第
    132條規定，本院自應為聲請人免責與否之裁定。
三、本院業依消債條例第136條第1項規定，於111年7月7日通知
    全體無擔保債權人就聲請人應否免責表示意見，並通知聲請
    人及全體無擔保債權人於111年10月7日到庭陳述意見。債權
    人均未到庭，僅以書狀表示無意見或不同意聲請人免責。茲
    就聲請人應否免責，析述如下：
  ㈠消債條例第133條部分：
  ⒈聲請人是否有消債條例第133條所定不予免責之事由，應審認
    其是否合於「於清算程序開始後債務人有薪資、執行業務所
    得或其他固定收入，扣除自己及依法應受其扶養者所必要生
    活費用之數額後仍有餘額」及「普通債權人之分配總額低於
    債務人聲請清算前二年間，可處分所得扣除自己及依法應受
    其扶養者所必要生活費用之數額」之要件。又按法院裁定開
    始更生程序後，債務人免責前，法院裁定開始清算程序，其
    已進行之更生程序，適於清算程序者，作為清算程序之一部
    ；其更生聲請視為清算聲請，消債條例第78條1項定有明文
    。足見在適於清算程序之情形下，清算程序之始點，得提前
    至裁定開始更生時（臺灣高等法院暨所屬法院98年法律座談
    會民事類提案第40號法律問題研討結果參照），揆諸前開說
    明，本件應以裁定開始更生程序時即104年11月10日起至裁
    定不免責前之期間為判斷。
  ⒉聲請人主張自101年11月10日起開始更生迄今，均任職創奇企
    業有限公司，其月薪（含主管獎金）約為4至7萬元不等，業
    據提出淡水第一信用合作社存摺內頁明細、薪資條為證。又
    聲請人陳報自101年11月10日開始更生迄今之每月必要支出
    為1萬8,720元，未逾新北市111年度最低生活費用每人每月1
    萬5,800元之1.2倍即1萬8,960元（消債條例第64條之2規定
    參照），亦可採認。另聲請人主張其需扶養母親，每月扶養
    費以本院110年度消債清字第109號裁定認定為7,531元，亦
    屬合理。則聲請人每月必要支出及扶養費合計2萬5,351元【
    計算式：18,720＋7,531＝25,351】。足見聲請人於裁定開始
    更生後至裁定免責前有固定薪資收入，且其每月固定收入扣
    除自己及依法應受其扶養者所必要生活費用之數額後，仍有
    餘額甚明。
  ⒊參諸本院104年司執度消債更字第312號裁定理由欄二、㈠所載
    可知，聲請人聲請更生前2年即102年8月至104年8月收入為7
    6萬8,174元，必要生活費為61萬1,616元，則聲請人聲請清
    算前2年間可處分所得扣除必要生活費用之數額後，尚有餘
    額15萬6,558元。又聲請人已進行之更生程序，適於清算程
    序者，作為清算程序之一部，且債權人於清算程序已受償64
    萬8,000元，亦聲請強制執行聲請人之薪資債權受償14萬5,0
    00元，有臺灣士林地方法院109年度司執字第51040號執行命
    令、淡水第一信用合作社匯出匯款條為憑，堪認債權人於清
    算執行程序中受分配總額合計79萬3,000元，已逾前述聲請
    人於聲請更生前2年收入扣除必要支出之數額，核與消債條
    例第133條規定應為不免責裁定之要件不合，自不得依該規
    定為不免責之裁定。
  ㈡消債條例第134條部分：
    按消債條例關於清算程序係以免責主義為原則，不免責為例
    外，債權人如主張債務人有該條例第134條各款所定行為，
    自應就債務人合於上開要件之事實，舉證以實其說。查聲請
    人於聲請債務清理程序時，已出具財產及收入狀況說明書、
    陳報狀等，說明其家庭收支、工作變動情形等，經核並無不
    實而裁定開始清算程序，復查無聲請人有以自己為要保人投
    保商業保險，嗣變更要保人或質借未償還之商業保險保單，
    抑或有應陳報請領補助而未陳報等情事。從而，本件既查無
    聲請人有何消債條例第134條所列各款不免責事由，債權人
    未提出聲請人符合消債條例第134條各款規定之事證，應認
    聲請人並無該條款所定不免責事由之存在。
四、綜上所述，聲請人經法院為終結清算程序之裁定確定，復查
    無消債條例第133條、第134條各款所定應為不免責裁定之情
    形，揆諸首揭說明及法條規定，自應為聲請人免責之裁定，
    爰裁定如主文。
中　　華　　民　　國　 111　　年　　11　　月　　7 　　日
                  民事第六庭    法　官　賴彥魁 
以上正本係照原本作成。
如對本裁定抗告須於裁定送達後10日內向本院提出抗告狀，並繳
納抗告費新臺幣1,000元。
中　　華　　民　　國　 111　　年　　11　　月　　7 　　日
                                書記官　蘇莞珍